【裁判字號】    97,訴,6415
【裁判日期】    980427
【裁判案由】    損害賠償
【裁判全文】
臺灣臺北地方法院民事判決              97年度訴字第6415號
原      告  長虹建設股份有限公司
法定代理人  甲○○
訴訟代理人  鍾開榮律師
被      告  丙○○
訴訟代理人  鍾周亮律師
被      告  乙○○
訴訟代理人  連元龍律師
            陳建瑜律師
            麥怡平律師
上列當事人間請求損害賠償事件，本院於民國九十八年四月六日
辯論終結，判決如下：
    主    文
被告應連帶給付原告新臺幣貳拾捌萬仟玖佰陸拾柒元，及被告
丙○○自民國九十七年七月三十日起，被告乙○○自民國九十七
年八月一日起，均至清償日止，按週年利率百分之五計算之利息
。
原告其餘之訴駁回。
訴訟費用由被告連帶負擔百分之九，餘由原告負擔。
本判決第一項得假執行。但被告如以新臺幣貳拾捌萬肆仟元為原
告預供擔保，得免為假執行。
原告其餘假執行之聲請駁回。
    事實及理由
一、原告部分
（一）聲明：
    １被告應連帶給付原告新臺幣（下同）三百一十六萬元，及
      自起訴狀繕本送達翌日起至清償日止，按週年利率百分之
      五計算之利息。
    ２願供擔保請准宣告假執行。
（二）原告起訴主張：
    １原告與被告丙○○於民國九十四年一月二十四日訂立房屋
      及土地買賣契約，約定由被告丙○○以總價一千五百八十
      萬向原告購買坐落臺北市○○區○○段三小段第二一之二
      、二一之三地號土地應有部分，及其上「長虹春曉－松林
      」編號Ｂ２棟十一樓房屋（興建完成後登記為建號第二七
      二八號、門牌號碼為臺北市內湖區○○○路○段二八０巷
      二五弄六四號十一樓）及地下一層編號第三一號平面式停
      車位暨共有部分；付款期間按契約繳款期別明細表所載，
      於接獲原告繳款通知單七日內逕向原告指定之繳納地點或
      銀行專戶以現金或即期支票如數一次繳清期款，如逾期五
      日仍未繳清期款或已繳之票據無法兌現，丙○○應就逾期
      之期款按每日千分之一加計遲延利息一併繳付原告，如逾
      期一個月未繳經原告以存證信函催繳後仍未於十四日內繳
      清者，丙○○同意原告按契約第二十三條第二項約定之違
      約罰則處理；總價其中一千二百六十四萬元由丙○○以金
      融機構之貸款給付，由買賣雙方依約辦妥一切貸款手續，
      金融機構貸款金額丙○○最遲應於賣方將房地產權移轉登
      記至其名下之日起五日內授權由金融機構撥入原告指定之
      帳戶或以現金一次給付；房屋產權移轉登記前，被告丙○
      ○應繳清契約所定之自備款、因逾期付款加計之遲延利息
      及變更工程所增價款與相關費用，並提出合於房屋辦理產
      權登記及貸款有關文件，辦妥貸款對保手續，預繳買方應
      負擔之各項稅費，預立各項取款或委託撥付文件；丙○○
      於房地產權登記完成前或繳清各期期款前，如欲將契約房
      地轉售他人，必須事先以書面徵求原告之同意，原告非有
      正當理由不得拒絕，但丙○○對轉售之承讓人有關繳款及
      應辦手續仍應負保證履行之責，且放棄先訴抗辯權，因轉
      售所衍生之一切稅費概由丙○○負擔支理，丙○○如有違
      約事項獲反悔不買或違反第七條第二款、第十九條第四、
      五款約定者，應給付原告依房地總價款（含車位價款）百
      分之二十計算之違約金。
    ２被告丙○○於九十五年九月十三日將本件買賣標的物不動
      產房地轉售予被告乙○○，兩造並於同日簽訂轉讓書，約
      定被告丙○○向原告承購之「長虹春曉－松林」Ｂ２棟十
      一樓房屋及地下一層編號第三一號停車位，被告丙○○之
      權利自九十五年九月十三日起讓予被告乙○○，被告丙○
      ○未繳之餘額及貸款共計一千三百一十四萬元由被告乙○
      ○依合約負責繼續繳納，被告乙○○自轉讓日起概括承受
      原買賣合約之一切權利與義務，如因轉讓或產權移轉所產
      生之一切公法或私法上之義務及其他合約外之糾紛，均由
      被告丙○○、乙○○自行負責，與原告無涉，如原告因此
      遭受損失，被告應負連帶賠償之責。
    ３被告乙○○概括承受本件買賣契約買受人權利義務後，被
      告丙○○竟以其與被告乙○○間糾紛，於九十六年十月間
      以原告為債務人向臺灣士林地方法院聲請假處分，經臺灣
      士林地方法院於同年月二十三日以九十六年度全字第四四
      號民事裁定被告丙○○以九百萬元為原告供擔保後，原告
      對於本件買賣標的物房地即坐落臺北市○○區○○段三小
      段第二一之二、二一之三地號土地應有部分，及其上「長
      虹春曉－松林」Ｂ２棟十一樓房屋（門牌號碼臺北市內湖
      區○○○路○段二八０巷二五弄六四號十一樓）及地下一
      層編號第三一號停車位，不得為讓與、設定抵押、出租及
      其他一切處分行為，並供擔保聲請強制執行，經臺灣士林
      地方法院於九十六年十二月二十一日現場查封執行，而本
      件買賣標的物不動產房屋於九十六年十二月間已經取得使
      用執照，於九十七年二月十二日完成建物保存登記，亟待
      買受人依約協同辦理產權移轉登記及貸款手續，該「長虹
      春曉－松林」房屋其他買受人均於九十七年二月二十七日
      辦妥產權移轉登記及貸款手續、經貸款銀行撥付尾款，本
      件房地因該假處分裁定致原告無法辦理所有權移轉登記予
      被告乙○○，被告乙○○亦無從向金融機構辦理貸款、給
      付尾款一千二百六十四萬元，原告受有損害。
    ４經原告於九十六年十二月二十七日、九十七年四月一日以
      存證信函催告被告履行契約相關義務，均未獲置理，違反
      契約第十五條第三款、第十六條約定，嗣原告對上述假處
      分裁定提起抗告，經臺灣高等法院於九十七年四月三十日
      以九十七年度抗字第八六號民事裁定廢棄原裁定、駁回被
      告丙○○之聲請確定，該裁定於九十七年五月十四日送達
      原告，假處分之裁定因自始不當經撤銷，依民事訴訟法第
      五百三十三條準用同法第五百三十一條之規定，被告丙○
      ○應賠償原告因假處分所受之損害，被告亦未履行買賣契
      約第十九條之價金給付義務，應負契約第二十三條違約賠
      償之責，又被告丙○○依契約第二十條第三款約定對於轉
      售之承讓人有關繳款及應辦手續應負保證之責，至被告乙
      ○○依轉讓合約書應與被告丙○○負連帶賠償責任，爰請
      求被告連帶賠償按契約總價百分之二十計算之違約損害金
      三百一十六萬元。
（三）對被告答辯之陳述：
    １本件原告因假處分執行所受損害為被告乙○○應於九十
      七年二月二十七日以貸款支付之尾款一千二百六十四萬元
      自九十七年二月二十七日起至九月三十日止，合計二百一
      十七日按週年利率百分之五計算之利息三十七萬五千七百
      三十七元；為處理假處分事件委任鍾開榮律師之報酬十
      一萬元；土地增值稅差額五萬零三百一十八元；因假
      處分增加之人力成本及依民法第一百九十五條得主張之名
      譽、信用損害。
    ２本件轉讓書係原告因被告二人辦理該房地承購而臨時議定
      之條款，並非預定用於原告所有房地買主使用，無民法第
      二百四十七條之一規定之適用，被告亦未說明轉讓書第五
      條如何違反公平。
    ３本件買賣標的物不動產房地迄至九十七年八月七日始經臺
      北市中山地政事務所辦理塗銷查封登記完畢；被告乙○○
      於同年月二十九日簽立切結書，同意先辦理房地產權移轉
      及繳納價金、銀行貸款、交屋手續，且原告保留違約賠償
      請求權後，於同年九月三十日辦妥所有權移轉登記，於同
      年十月一日經貸款銀行撥付尾款予原告。
    ４本件由轉讓書第五條之約定與買賣契約書第二十條第三款
      之約定，被告二人係負併存債務承擔義務，亦即被告二人
      均應負買賣契約第十五條第三款、第十六條、第十九條之
      義務，均應依契約第二十三條第二款約定負違約罰則責任
      。
（四）證據：提出（原證一）房屋及土地買賣契約書暨附件、（
      原證二）轉讓書、（原證三）臺灣士林地方法院九十六年
      度全字第四四號民事裁定、（原證四）臺北古亭郵局第三
      八三號存證信函暨掛號郵件收件回執、臺北古亭郵局第九
      六三號存證信函暨掛號郵件收件回執、（原證五）臺灣高
      等法院九十七年度抗字第八六號民事裁定、（原證六）丙
      ○○民事聲請撤回強制執行狀繕本、（原證七）銀行對保
      通知單、（原證八）建物所有權狀、（原證九）存摺影本
      、（原證十、十二）土地增值稅繳款書、（原證十一）切
      結書、（原證十三）土地所有權狀。
二、被告部分
（一）被告丙○○部分
    １聲明：原告之訴駁回，如受不利益判決，願供擔保請准免
      為假執行。
    ２被告丙○○以：
    其確於九十四年一月二十四日與原告訂立（原證一）房屋
      及土地買賣契約，於九十五年九月十三日與原告、被告乙
      ○○訂立（原證二）轉讓書，且於九十六年間以被告乙○
      ○及訴外人永慶房屋仲介股份有限公司（以下簡稱永慶房
      仲公司）、蔡明峰、許冠偉、張志崑、簡國維等六人有欺
      罔詐騙行為為由，向臺灣士林地方法院起訴請求被告乙○
      ○及訴外人永慶房屋仲介股份有限公司等人賠償，經臺灣
      士林地方法院以九十六年度消字第二號審理中，復於同年
      十月間為保全上述訴訟所有權移轉登記請求權債權之強制
      執行，向臺灣士林地方法院聲請供擔保假處分，經臺灣士
      林地方法院以九十六年度全字第四四號裁定准許，原告抗
      告後，經臺灣高等法院以九十七年度抗字第八六號裁定廢
      棄原裁定、駁回其假處分之聲請確定。
    惟假處分裁定經撤銷確定後，原告並未聲請撤銷假處分執
      行程序，迄九十七年五月十四日方由其撤回假處分之執行
      程序，經臺灣士林地方法院於同年七月十一日塗銷查封登
      記，且其假處分之聲請既曾經臺灣士林地方法院准許，假
      處分之聲請並無過失，自不因臺灣高等法院法律見解不同
      而認係自始無正當理由聲請假處分。
    又臺灣士林地方法院九十六年度全字第四四號民事裁定僅
      禁止原告將本件不動產房地讓與、設定抵押，並無禁止原
      告依約請求被告乙○○給付尾款、貸款，其與被告乙○○
      間訴訟並未涉及原告，原告並未因該爭執受有損害，兩造
      訂立（原證二）轉讓書後，（原證一）不動產房地買賣契
      約買受人變更為被告乙○○，二被告間訴訟糾葛不得對抗
      原告，因二被告間訴訟糾葛致無法辦理貸款時，該事由不
      得對抗原告，即被告乙○○不得以假處分致無法辦理貸款
      手續為由，拒絕依約一次以現金付清貸款金額，對原告而
      言係可歸責於被告乙○○，原告應依契約第十五條第一款
      約定通知被告乙○○於十五日內以現金一次繳清或補足尾
      款，如被告乙○○未履行，亦係被告乙○○未依約履行致
      原告受有損害，與假處分間無因果關係，並非因假處分受
      有損害，原告不得依民事訴訟法五百三十三條準用同法第
      五百三十一條請求其賠償，亦不得依轉讓書第五條約定請
      求被告連帶負責。
    倘原告因被告乙○○未依約履行繳納價金受有損害，亦僅
      受有假處分裁定經撤銷確定前該等款項存入銀行之利息損
      失，至假處分裁定經廢棄確定後，原告未聲請撤銷假處分
      執行，係可歸責於原告之事由，原告不得主張，該部分利
      息亦應由被告乙○○負責，與其無涉。
    轉讓書訂立後，（原證一）不動產房地買賣契約買受人已
      變更為被告乙○○，由被告乙○○負責繼續繳納，原告與
      被告丙○○間已無任何債權債務關係存在，屬免責之債務
      承擔，並非併存之債務承擔，此迭經原告於另案中以書狀
      及存證信函自承，依禁反言原則，原告不得於本件訴訟中
      主張為併存債務承擔，其對被告乙○○有關繳款及應辦手
      續亦不負保證履行之責，原告亦不得依契約第二十三條約
      定向其請求違約金，且違約金應衡量所受損害數額，原告
      應舉證所受損害數額，本件損害充其量僅為該等款項存入
      銀行之活期、定期存款利息損失，另請求依民事訴訟法第
      五百三十八條之三規定減免金額。
    又原告係將收取之價金款項存入土地銀行，而土地銀行之
      活期存款年利率，九十六年十二月二十五日起至九十七年
      四月一日止僅百分之０‧三，九十七年四月二日起至六月
      三十日止僅百分之０‧二四，九十七年七月一日起則為百
      分之０‧二二，並非按年息百分之五計算，且被告乙○○
      應於九十七年四月一日起七日內一次以現金付清，則利息
      損失亦應自九十七年四月八日起算，並非自九十七年二月
      二十七日起算，再者，原告於九十七年五月十四日已收受
      臺灣高等法院廢棄原假處分裁定之裁定，利息損失亦應計
      算至當日為止，以年息百分之０‧二四計算，數額僅三千
      零七十五元，至多計算至同年七月十一日塗銷假處分登記
      時止，數額亦至多為七千八百二十五元，不應計算至九十
      七年九月三十日，該等損失均由被告乙○○負責。
    另否認律師費、土地增值稅差額、增加人力成本及名譽、
      信用損害，我國並未採律師訴訟進行主義，非必委託律師
      處理，土地九十七年間方移轉，土地增值稅額並無增加，
      其聲請假處分並無不法侵害原告等語，資為抗辯。
    ３證據：提出（被證二）臺灣高等法院九十七年度抗字第八
      六號民事裁定、（被證三）97.05.14丙○○民事聲請撤回
      強制執行狀暨掛號郵件收件回執、97.06.25丙○○聲請通
      知受擔保利益人行使權利狀暨掛號郵件收件回執、（辯論
      意旨(二)、(三)狀附證物）原告96.12.26抗告狀、（被證五）
      臺灣土地銀行存放款牌告利率表、（被證六）臺灣士林地
      方法院民事執行處士院木九六執全勇字第一九四九號函，
      並聲請命原告提出就房地買賣往來金融機構資料及存款利
      率。
（二）被告乙○○部分
    １聲明：原告之訴駁回，如受不利益判決，願供擔保請准免
      為假執行。
    ２被告乙○○則以：
    其向被告丙○○以總價一千八百萬元買受本件房地，業已
      清償被告丙○○四百七十八萬元買賣價款（含簽約款、換
      約款），兩造訂立（原證二）轉讓書後，其亦已依約如期
      繳納原應由丙○○負擔之各期自備款共三百一十六萬元剩
      餘部分，尾款一千二百六十四萬元則由貸款支應，而尾款
      依（原證一）房地買賣契約第十九條第一款、第五款約定
      係於原告將房地產權登記至其名下之日起五日內始生給付
      義務，原告既未辦理產權移轉登記，其自無給付尾款之義
      務，而無違約情事。
    其未能辦理貸款、給付尾款，係因被告丙○○嗣後反悔不
      麥、誣稱遭詐騙、賣價過低等，起訴請求回復買受人姓名
      並聲請假處分執行限制原告移轉房地產權、設定抵押，致
      原告無法履行協力義務辦理產權移轉程序，其即無法設定
      抵押、辦理貸款手續交付尾款，而被告丙○○對其、永慶
      房仲公司等人另訴已經判決駁回確定，其並無故意、過失
      等可歸責事由，其為無端受訟累之受害者，原告請求違約
      金，並無理由，實則原告僅有在其不辦理貸款或貸款係由
      買方自行辦理者或買方不於賣方通知期限辦理委託貸款手
      續三種情形下，且逾期未於賣方通知辦理貸款手續之日起
      七日內一次以現金付清，方有契約第二十三條違約罰則問
      題，本件其依原告指示前往配合辦理，原告因遭假處分無
      法辦理，契約第二十三條條件未成就。本件買賣標的物查
      封登記經塗銷後，其旋依約備妥文件辦理，並以存證信函
      請求原告儘速辦理，並無違約情事。
    轉讓書為原告單方預先擬定為因應預售屋出售後買方再轉
      讓於第三人之同類事件，供不特定多數買方及受讓之第三
      人簽署之制式契約，為定型化契約，又本件買賣契約為定
      型化契約，依轉讓書第六條約定，該轉讓書為買賣契約之
      一部分，則轉讓書自屬定型化契約，其中第五條之約定為
      原告基於多年來累積豐富交易經驗及法律專業知識，追求
      單方最大利益及零風險為目標所設計之條款，將轉讓及產
      權過戶糾紛所生之損害，不論損害發生事由及歸責原則，
      將賠償風險及責任全部轉嫁被告，未兼顧被告之利益，違
      反平等互惠原則、加重被告乙○○契約責任、減輕原告自
      己責任，使被告無論有無故意過失均負連帶賠償責任，復
      未提供合理之審閱期間，依民法第二百四十七條之一第一
      款、第二款、第四款、消費者保護法第二條第七、九款、
      第十一條之一、第十二條規定，應屬無效。
    原告並未舉證證明其因被告丙○○假處分所受損害為何，
      至契約第二十三條約定數額（總價款百分之二十）為違約
      責任，與民事訴訟法第五百三十一條損害賠償責任不同，
      所受損害數額自不得援引計算。
    違約金數額過高等語置辯。
    ３證據：提出（被證一）房屋及土地買賣契約書暨附件、（
      被證二）活期存款送款簿、（被證三）建物登記謄本、土
      地登記謄本、（被證四）臺北長安郵局第一０一八號存證
      信函、（被證五）不動產預定買賣權利讓渡契約書、（被
      證六）客戶歷史檔交易明細查詢表、（被證七）臺灣士林
      地方法院九十六年度消字第二號九十六年十月二十六日言
      詞辯論筆錄、（被證八）「價金履約保證」賣方專戶結餘
      款申請單、（被證九）臺灣士林地方法院九十六年度消字
      第二號民事判決、臺灣高等法院九十七年度消上字第一號
      民事判決、（被證十）代辦抵押貸款委託書、（被證十一
      ）委刻印章同意書、（陳證一）最高法院九十八年度台上
      字第一六八號民事判決、（被證十二）客戶收款記錄表、
      （被證十三）臺北興安郵局第一八二五號存證信函。
三、原告主張之事實，業據提出房屋及土地買賣契約書暨附件、
    轉讓書、臺灣士林地方法院九十六年度全字第四四號民事裁
    定、臺北古亭郵局第三八三號存證信函暨掛號郵件收件回執
    、臺北古亭郵局第九六三號存證信函暨掛號郵件收件回執、
    臺灣高等法院九十七年度抗字第八六號民事裁定、丙○○民
    事聲請撤回強制執行狀繕本、銀行對保通知單、建物所有權
    狀、存摺影本、土地增值稅繳款書、切結書、土地所有權狀
    為證，上開證據除切結書外，並均為被告所不爭執，應堪信
    為真實，但原告之請求咸為被告否認。
    被告丙○○所辯，亦據提出臺灣高等法院九十七年度抗字第
    八六號民事裁定、97.05.14丙○○民事聲請撤回強制執行狀
    暨掛號郵件收件回執、97.06.25丙○○聲請通知受擔保利益
    人行使權利狀暨掛號郵件收件回執、原告96.12.26抗告狀、
    臺灣土地銀行存放款牌告利率表、臺灣士林地方法院民事執
    行處士院木九六執全勇字第一九四九號函為憑，被告乙○○
    所辯，則據提出房屋及土地買賣契約書暨附件、活期存款送
    款簿、建物登記謄本、土地登記謄本、臺北長安郵局第一０
    一八號存證信函、不動產預定買賣權利讓渡契約書、客戶歷
    史檔交易明細查詢表、臺灣士林地方法院九十六年度消字第
    二號九十六年十月二十六日言詞辯論筆錄、「價金履約保證
    」賣方專戶結餘款申請單、臺灣士林地方法院九十六年度消
    字第二號民事判決、臺灣高等法院九十七年度消上字第一號
    民事判決、代辦抵押貸款委託書、委刻印章同意書、最高法
    院九十八年度台上字第一六八號民事判決、客戶收款記錄表
    、臺北興安郵局第一八二五號存證信函為憑，該等證據之真
    正，亦為原告所不爭，亦堪信為真，惟所辯俱為原告否認。
四、茲分述如下：
（一）兩造不爭執之事實：
    １原告與被告丙○○於九十四年一月二十四日訂立（原證一
      ）房屋及土地買賣契約，約定由被告丙○○以總價一千五
      百八十萬向原告購買坐落臺北市○○區○○段三小段第二
      一之二、二一之三地號土地應有部分，及其上「長虹春曉
      －松林」編號Ｂ２棟十一樓房屋（興建完成後登記為建號
      第二七二八號、門牌號碼為臺北市內湖區○○○路○段二
      八０巷二五弄六四號十一樓）及地下一層編號第三一號平
      面式停車位暨共有部分。
      其中契約第七條第一、二款約定：「付款條件及方式(一)前
      條房地價款之給付，買方（即被告丙○○）應依『繳款期
      別明細表』（附件一）所定，於接獲賣方（即原告）繳款
      通知單七日內逕向賣方指定之繳納地點或銀行專戶以現金
      或即期支票如數一次繳清期款；(二)前項各期繳款，買方如
      逾期五日仍未繳清期款或已繳之票據無法兌現時，買方應
      就逾期之期款部分按每日千分之一加計之遲延利息於補繳
      期款時一併繳付予賣方；如逾期一個月未繳經賣方以存證
      信函催繳後仍未於十四日內繳清者，買方同意賣方按本約
      第二十三條第二項約定之違約罰則處理」。
      第十五條第三款第一、二目約定：「房屋產權登記期限(三)
      買方於賣方房屋產權移轉登記前應完成履行下列義務：
      繳清本契約所定之自備款、因逾期付款加計之遲延利息及
      變更工程所增價款與相關費用；提出合於本銷售屋辦理
      產權登記及貸款有關文件，辦妥貸款對保手續，預繳第二
      十一條買方應負擔之各項稅費，預立各項取款或委託撥付
      文件，並應開立與原預定貸款同額之禁止背書轉讓本票與
      賣方」。
      第十六條約定：「產權登記  買方承購房地之產權登記及
      辦理銀行貸款抵押權設定事項，由賣方指定之土地登記專
      業代理人統籌辦理之，倘為配合各項手續需要，需由買方
      加蓋印章、出具證件或繳納各項稅費及買方提出之證件不
      符需補正時，買方應於賣方或承辦代理人通知日起五日內
      提供，否則因買方之延誤或怠於配合協辦，致各項稅費增
      加或遭受罰鍰（滯納金）時，買方應全數負擔，如損及賣
      方權益時，買方並應負損害賠償責任」。
      第十九條第一款前段、第四、五款約定：「貸款約定(一)第
      六條房地總價內之部分價款一千二百六十四萬元由買方以
      金融機構之貸款給付，並由買賣雙方另立『代辦抵押貸款
      委託書』（附件三）及『委刻印章同意書』（附件四）由
      買賣雙方依約辦妥一切貸款手續；(四)如買方不辦理貸款或
      其貸款係由買方自行辦理者或買方不於賣方通知期限辦理
      委託貸款手續者，應於賣方通知辦理貸款手續之日起七日
      內一次以現金向賣方付清，如買方逾期不為付清，即按本
      約第二十三條第一項約定之違約罰則處理；(五)本條第一項
      之金融機構貸款金額，買方最遲應於賣方將房地產權登記
      至買方名下之日起五天內，將此筆金額授權由金融機構撥
      入賣方指定之帳戶或以現金一次付給賣方，買方不得以任
      何工程之瑕疵或其他原因拒絕或拖延付給賣方，如買方逾
      期不給付，即按本約第二十三條第一項約定之違約罰則處
      理」。
      第二十條第一、三款約定：「房屋轉售條件(一)買方於本契
      約房地產權登記完成前或繳清各期期款前，如欲將本契約
      房地轉售他人時，必須事先以書面徵求賣方同意，賣方非
      有正當理由不得拒絕，但買方應承諾辦妥本條第二、三、
      四項手續後，始得轉售；(三)買方對轉售之承讓人有關繳款
      及應辦手續仍應負保證履行之責任，且放棄先訴抗辯權，
      至因轉售所衍生之一切稅費概由買方負擔支理」。
      第二十三條第二款約定：「違約之罰則(二)買方如有違約事
      項或反悔不買或違反第七條第二款及第十九條第四、五款
      約定者，買方應給付賣方依房地總價款（含車位價款）百
      分之二十計算之違約金，此項違約金由賣方就買方已繳價
      款內沒入，但該買方應給付之違約金金額超過已繳價款者
      ，則以已繳價款為限；賣方除沒入上開違約金外並得選擇
      就解除本契約或請求買方繼續履行契約擇一處理，買方不
      得異議」。
    ２被告二人於九十五年八月十三日訂立不動產預定買賣權利
      讓渡契約，約定由被告乙○○以一千八百萬元對價自被告
      丙○○受讓丙○○就（原證一）房屋及土地買賣契約之承
      購權利，被告乙○○於九十五年九月十三日給付四百七十
      八萬元買賣價款（含簽約款、換約款）後，兩造三人並於
      九十五年九月十三日訂立（原證二）轉讓書，約定「一甲
      方（即被告丙○○）於九十四年一月二十四日向乙方（即
      原告）承購『長虹春曉－松林』Ｂ２棟十一樓暨地下一層
      停車位三一號一位；二本買賣合約原買受人（甲方）之權
      利自九十五年九月十三日起讓予丙方（即被告乙○○）；
      三甲方未繳之餘額及貸款共計一千三百一十四萬元整由丙
      方依合約負責繼續繳納；四丙方自轉讓日起，概括承受原
      買賣合約之一切權利與義務；五如因轉讓或產權移轉所產
      生之一切公法或私法上之義務及其他合約外之糾紛，均由
      甲丙雙方自行負責與乙方無涉，如乙方因此遭受損失，甲
      丙雙方應負連帶賠償之責；六本附加條款為原買賣合約之
      一部分，自讓讓日起，即行生效」。
    ３被告丙○○於九十六年間以被告乙○○及訴外人永慶房仲
      公司、蔡明峰、許冠偉、張志崑、簡國維等六人就上述讓
      渡承購權利契約有欺罔詐騙行為為由，向臺灣士林地方法
      院起訴請求被告乙○○及訴外人永慶房仲公司等人賠償，
      經臺灣士林地方法院以九十六年度消字第二號審理，被告
      丙○○於同年十月八日為保全上述訴訟所有權移轉登記請
      求權債權之強制執行，向臺灣士林地方法院聲請供擔保假
      處分，經臺灣士林地方法院以九十六年度全字第四四號裁
      定准許被告丙○○以九百萬元為原告供擔保後，原告對於
      本件買賣標的物房地即坐落臺北市○○區○○段三小段第
      二一之二、二一之三地號土地應有部分，及其上「長虹春
      曉－松林」Ｂ２棟十一樓房屋（門牌號碼臺北市內湖區○
      ○○路○段二八０巷二五弄六四號十一樓）及地下一層編
      號第三一號停車位，不得為讓與、設定抵押、出租及其他
      一切處分行為，被告丙○○執該民事裁定供擔保聲請強制
      執行，經臺灣士林地方法院於九十六年十二月二十一日現
      場查封執行。
    ４本件買賣標的物不動產房屋即「長虹春曉－松林」編號Ｂ
      ２棟十一樓房屋（興建完成後登記為建號第二七二八號、
      門牌號碼為臺北市內湖區○○○路○段二八０巷二五弄六
      四號十一樓）及地下一層編號第三一號平面式停車位暨共
      有部分於九十六年十二月間已經取得使用執照，於九十七
      年二月十二日完成建物保存登記。
    ５被告乙○○依（原證一）房屋及土地買賣契約（附件一）
      「繳款期別明細表」之約定繳付原應由丙○○負擔之各期
      自備款共三百一十六萬元剩餘部分完畢。
    ６原告於九十六年十二月二十七日委託鍾開榮律師以（原證
      四）臺北古亭郵局第三八三號存證信函通知被告二人，略
      謂：「‧‧‧本公司（即原告）已依法領得使用執照，亟
      需依約要求買方辦理房地產權移轉及銀行貸款核撥之契約
      履行義務，詎料丙○○小姐竟以其轉讓合約糾紛，禁止本
      公司辦理產權移轉及不依買賣契約第十九條相關約定履行
      銀行貸款之給付，顯已造成乙○○違反買賣契約第十九條
      、第二十三條之違約損害之情形，為此本公司依法委請貴
      大律師代為函催丙○○女士、乙○○先生於五日內即撤銷
      假處分之查封登記，並協同依約辦理履行契約義務，逾期
      本公司將依法追訴其二人違約及假處分所致本公司權益受
      損之連帶損害賠償責任‧‧‧」，該存證信函於翌日送達
      被告乙○○。
      原告另於九十七年四月一日委託鍾開榮律師以（原證四）
      臺北古亭郵局第九六三號存證信函通知被告二人，除重申
      上情外，略謂：「‧‧‧為此本公司（即原告）再委請貴
      大律師代為函催丙○○女士、乙○○先生於五日內依合約
      協同配合辦理房地產權登記及辦理銀行貸款暨理清本公司
      損害，逾期本公司將依法追訴其二人違約及所致本公司權
      益受損之連帶損害賠償責任‧‧‧」，該存證信函於翌日
      送達被告乙○○。
    ７原告對臺灣士林地方法院以九十六年度全字第四四號裁定
      分提起抗告，經臺灣高等法院於九十七年四月三十日以九
      十七年度抗字第八六號民事裁定廢棄原裁定、駁回被告丙
      ○○之聲請，該裁定於九十七年五月十四日送達原告，被
      告丙○○未對臺灣高等法院上述裁定再抗告，而於九十七
      年五月十四日具狀向臺灣士林地方法院民事執行處撤回假
      處分之執行程序，臺灣士林地方法院於同年七月十一日發
      函塗銷查封登記，於九十七年八月七日經臺北市中山地政
      事務所辦理塗銷查封登記完畢。
    ８本件買賣標的物不動產房地於九十七年九月三十日以買賣
      為原因，移轉登記為被告乙○○所有，被告乙○○於同年
      十月一日經貸款銀行撥付尾款一千二百六十四萬元至原告
      指定之臺灣土地銀行帳戶內。
（二）兩造三人九十五年九月十三日訂立（原證二）轉讓書後，
      被告丙○○就（原證一）房屋及土地買賣契約所負責任部
      分
    １被告二人於九十五年八月十三日訂立不動產預定買賣權利
      讓渡契約，約定由被告乙○○以一千八百萬元對價自被告
      丙○○受讓丙○○就（原證一）房屋及土地買賣契約之承
      購權利，被告乙○○於九十五年九月十三日給付四百七十
      八萬元買賣價款（含簽約款、換約款）後，兩造三人遂於
      九十五年九月十三日訂立（原證二）轉讓書，此經被告乙
      ○○陳明在卷，核與（卷(一)第一九八頁被證五）不動產預
      定買賣權利讓渡契約所載一致，並為原告、被告丙○○所
      不爭執，是兩造三人簽訂（原證二）轉讓書原意即在將（
      原證一）買賣契約買受人地位由被告丙○○變更為被告乙
      ○○。
    ２而兩造三人九十五年九月十三日訂立之轉讓書係約定原告
      與被告丙○○間之（原證一）房屋及土地買賣契約原買受
      人即被告丙○○之權利自九十五年九月十三日起讓與被告
      乙○○，被告丙○○未繳之餘額及貸款共計一千三百一十
      四萬元整由被告乙○○依合約負責繼續繳納，被告乙○○
      自轉讓日起，概括承受原買賣合約之一切權利與義務，此
      觀（原證二）轉讓書第一至四條所載即明，並為兩造所不
      爭執，前已述及。
    ３按解釋意思表示，應探求當事人之真意，不得拘泥於所用
      之辭句，民法第九十八條定有明文，又解釋契約，固須探
      求當事人立約時之真意，不能拘泥於契約之文字，但契約
      文字業已表示當事人真意，無須別事探求者，即不得反捨
      契約文字而更為曲解，最高法院十七年上字第一一一八號
      著有判例可資參照。本件兩造三人簽訂（原證二）轉讓書
      原意既在將（原證一）買賣契約買受人地位由被告丙○○
      變更為被告乙○○，該轉讓書文義亦載明（原證一）房屋
      及土地買賣契約買受人即被告丙○○之權利自九十五年九
      月十三日起讓與被告乙○○，被告乙○○自轉讓日起，概
      括承受原買賣合約之一切權利與義務，負責繼續繳納被告
      丙○○未繳之餘額及貸款，文義明確、無待別事推求，揆
      諸上揭法條、說明，兩造立約真意為（原證一）房屋及土
      地買賣契約買受人自九十五年九月十三日起由被告丙○○
      變更為被告乙○○，亦即被告丙○○自簽訂轉讓書時起喪
      失該不動產買賣契約買受人地位，不繼續享受、負擔買受
      人之權利義務。
    ４惟原告與被告丙○○間（原證一）房屋及土地買賣契約第
      二十條第一、三款業就上開被告丙○○、乙○○間不動產
      預定買賣權利讓渡情節即「該買賣標的物不動產所有權移
      轉登記前即將買賣標的轉售他人」之情形定有特別約定，
      要求被告丙○○對轉售之承讓人即被告乙○○有關繳款及
      應辦手續仍應負保證履行之責任，且放棄先訴抗辯權，並
      負擔因轉售所衍生之一切稅費，前業提及，是項約定既係
      為此等具體情狀所為特別約定，自不因該房屋及土地買賣
      契約買受人由被告丙○○變更為被告乙○○而消滅，被告
      丙○○就受讓買受人地位之被告乙○○有關繳款及應辦手
      續仍應負連帶保證責任，堪以認定。
（三）連帶保證責任固不以債權人就主債務人之財產強制執行而
      無效果為必要，但性質仍不失為保證之一種，仍不失其附
      從性，亦即仍以主債務人不履行債務為保證責任發生之要
      件，並非取代主債務人或與主債務人同列為主契約當事人
      而為連帶債務人，最高法院四十四年台上字第二八二號、
      八十八年度台上字第一一六九號著有裁判闡釋甚明。本件
      被告丙○○自簽訂轉讓書時起喪失（原證一）房屋及土地
      買賣契約買受人地位，無庸負契約買受人之給付義務，但
      仍就受讓買受人地位之被告乙○○有關繳款及應辦手續負
      連帶保證責任，業如前述，是本件次應審究者，厥為：被
      告乙○○是否就有關繳款及應辦手續負遲延之責？是否負
      （原證一）房屋及土地買賣契約第二十三條第二款違約責
      任？
    １（原證一）房屋及土地買賣契約第二十三條第二款係約定
      ：「違約之罰則(二)買方如有違約事項或反悔不買或違反第
      七條第二款及第十九條第四、五款約定者，買方應給付賣
      方依房地總價款（含車位價款）百分之二十計算之違約金
      ‧‧‧」，而第七條第二款係約定：「付款條件及方式(二)
      前項各期繳款，買方如逾期五日仍未繳清期款或已繳之票
      據無法兌現時‧‧‧如逾期一個月未繳經賣方以存證信函
      催繳後仍未於十四日內繳清者，買方同意賣方按本約第二
      十三條第二項約定之違約罰則處理」，第十九條第四、五
      款係約定：「貸款約定(四)如買方不辦理貸款或其貸款係由
      買方自行辦理者或買方不於賣方通知期限辦理委託貸款手
      續者，應於賣方通知辦理貸款手續之日起七日內一次以現
      金向賣方付清，如買方逾期不為付清，即按本約第二十三
      條第一項約定之違約罰則處理；(五)本條第一項之金融機構
      貸款金額，買方最遲應於賣方將房地產權登記至買方名下
      之日起五天內，將此筆金額授權由金融機構撥入賣方指定
      之帳戶或以現金一次付給賣方，買方不得以任何工程之瑕
      疵或其他原因拒絕或拖延付給賣方，如買方逾期不給付，
      即按本約第二十三條第一項約定之違約罰則處理」，此有
      （原證一）房屋及土地買賣契約書附卷可稽，前已提及。
    ２本件被告乙○○並無反悔不買情事，亦已依房屋及土地買
      賣契約（附件一）「繳款期別明細表」第一至十九項之約
      定繳付原應由丙○○負擔之各期自備款共三百一十六萬元
      剩餘部分完畢，此經被告乙○○陳明在卷，並為原告所不
      爭執，又被告乙○○並非不辦理貸款，本件貸款復非被告
      乙○○自行辦理，另原告九十七年九月三十日將買賣標的
      物不動產所有權移轉登記為被告乙○○所有後，翌日即同
      年十月一日金融機構即將尾款即貸款數額一千二百六十四
      萬元全數撥付至原告指定之臺灣土地銀行帳戶內，此亦經
      原告自承不諱，參諸原告於九十六年十二月二十七日、九
      十七年四月一日二度委託律師以存證信函催告被告乙○○
      於五日內依約辦理履行契約義務、辦理房地產權登記及辦
      理銀行貸款，該存證信函分別於翌日送達被告乙○○，有
      （原證四）存證信函暨掛號郵件收件回執在卷可考，則被
      告乙○○並無反悔不買或違反契約第七條第二款、第十九
      條第五款約定情事，殆無疑義，被告乙○○是否應負不動
      產買賣契約第二十三條違約責任，端視其是否不於原告通
      知期限辦理委託貸款手續、給付尾款。
    ３次按因不可歸責於債務人之事由，致未為給付者，債務人
      不負遲延責任，民法第二百三十條規定甚明。本件被告乙
      ○○固於九十六年十二月二十八日、九十七年四月二日二
      度接獲原告通知於文到五日內履行契約義務、辦理所有權
      移轉登記、辦理委託貸款手續以給付尾款，亦二度未於期
      限內履行，然：
    本件房屋及土地買賣契約第十九條第一款前段約定：「貸
      款約定(一)第六條房地總價內之部分價款一千二百六十四萬
      元由買方以金融機構之貸款給付，並由買賣雙方另立『代
      辦抵押貸款委託書』（附件三）及『委刻印章同意書』（
      附件四）由買賣雙方依約辦妥一切貸款手續」，此觀（原
      證一）房屋及土地買賣契約書所載自明，迭已敘及，是被
      告乙○○關於價金尾款給付義務之履行必須透過銀行貸款
      方式，先由原告配合將買賣標的物不動產所有權移轉登記
      予被告乙○○，再由被告乙○○旋設定抵押予貸款銀行，
      始經貸款銀行撥付款項完成清償，易言之，就被告乙○○
      尾款即銀行貸款給付義務之履行，原告依約負有配合先辦
      理買賣標的物不動產所有權移轉登記予被告乙○○、俾便
      被告乙○○辦理抵押設定之義務。
    而本件買賣標的物不動產自九十六年十二月二十一日起即
      因被告丙○○執臺灣士林地方法院九十六年度全字第四四
      號民事裁定供擔保聲請強制執行，經臺灣士林地方法院民
      事執行處以九十六年度執全字第一九四九號假處分強制執
      行事件禁止原告為讓與、設定抵押、出租及其他一切處分
      行為，迄至九十七年八月七日方因被告丙○○具狀撤回假
      處分強制執行，由臺北市中山地政事務所辦理塗銷查封登
      記完畢，此經兩造供承在卷，核與（原證三）臺灣士林地
      方法院九十六年度全字第四四號民事裁定、（原證六、卷
      (一)第一一八頁被證三）丙○○民事聲請撤回強制執行狀、
      （卷(一)第二九二頁被證六）臺灣士林地方法院民事執行處
      士院木九六執全勇字第一九四九號函所載相符，則九十六
      年十二月二十八日及九十七年四月二日起五日內，被告乙
      ○○不能履行辦理所有權移轉登記、貸款手續及給付價金
      尾款義務，係因原告受假處分強制執行不能配合辦理買賣
      標的物不動產所有權移轉登記及設定抵押登記義務所致，
      係因不可歸責於被告乙○○之事由所致，依首揭法條，被
      告乙○○自不負遲延之責，尚無庸負（原證一）房屋及土
      地買賣契約第二十三條第二款違約責任。
    ４原告雖另主張被告乙○○違反該房屋及土地買賣契約第十
      五條第三款、第十六條之約定，屬有違約事項，亦應依契
      約第二十三條第二款約定負違約之責，但契約第十五條第
      三款第一、二目係約定：「房屋產權登記期限(三)買方於賣
      方房屋產權移轉登記前應完成履行下列義務：繳清本契
      約所定之自備款、因逾期付款加計之遲延利息及變更工程
      所增價款與相關費用；提出合於本銷售屋辦理產權登記
      及貸款有關文件，辦妥貸款對保手續，預繳第二十一條買
      方應負擔之各項稅費，預立各項取款或委託撥付文件，並
      應開立與原預定貸款同額之禁止背書轉讓本票與賣方」；
      第十六條約定：「產權登記  買方承購房地之產權登記及
      辦理銀行貸款抵押權設定事項，由賣方指定之土地登記專
      業代理人統籌辦理之，倘為配合各項手續需要，需由買方
      加蓋印章、出具證件或繳納各項稅費及買方提出之證件不
      符需補正時，買方應於賣方或承辦代理人通知日起五日內
      提供，否則因買方之延誤或怠於配合協辦，致各項稅費增
      加或遭受罰鍰（滯納金）時，買方應全數負擔，如損及賣
      方權益時，買方並應負損害賠償責任」，而本件被告乙○
      ○除以銀行貸款方式支付之價金尾款外，並未短繳任何價
      金、費用，此為原告所不爭執，原告亦未說明、舉證被告
      乙○○有何拒絕或怠於辦理產權移轉、貸款手續情事，被
      告乙○○未於期限內履行辦理所有權移轉登記、貸款手續
      及給付價金尾款義務，係因原告受假處分強制執行不能配
      合辦理買賣標的物不動產所有權移轉登記及設定抵押登記
      義務所致，係因不可歸責於被告乙○○之事由所致，此經
      本院審認如前，原告此節主張，亦非有據。
（四）被告乙○○就二度未於九十七年十二月二十八日及九十七
      年四月二日起五日內之期限內履行辦理所有權移轉登記、
      貸款手續及給付價金尾款義務，既不負遲延之責，無庸負
      （原證一）房屋及土地買賣契約第二十三條第二款違約責
      任，被告丙○○依契約第二十條第三款之約定僅負連帶保
      證責任，亦無庸負責，已足認定。
（五）被告丙○○依民事訴訟法第五百三十三條準用第五百三十
      一條所負責任部分
    １按假扣押裁定因自始不當而撤銷，或因第五百二十九條第
      二項及第五百三十條第三項之規定而撤銷者，債權人應賠
      償債務人因假扣押或供擔保所受之損害；關於假扣押之規
      定，於假處分準用之，但因第五百三十四條至第五百三十
      七條之規定而不同者，不在此限，民事訴訟法第五百三十
      一條、第五百三十三條亦有明文規定。
    ２被告丙○○於九十六年十月八日為保全臺灣士林地方法院
      九十六年度消字第二號訴訟事件所有權移轉登記請求權債
      權之強制執行，向臺灣士林地方法院聲請供擔保假處分，
      經臺灣士林地方法院以九十六年度全字第四四號裁定准許
      被告丙○○以九百萬元為原告供擔保後，原告對於本件買
      賣標的物房地即坐落臺北市○○區○○段三小段第二一之
      二、二一之三地號土地應有部分，及其上「長虹春曉－松
      林」Ｂ２棟十一樓房屋（門牌號碼臺北市內湖區○○○路
      ○段二八０巷二五弄六四號十一樓）及地下一層編號第三
      一號停車位，不得為讓與、設定抵押、出租及其他一切處
      分行為，被告丙○○執該民事裁定供擔保聲請強制執行，
      經臺灣士林地方法院於九十六年十二月二十一日現場查封
      執行，原告對前開假處分裁定提起抗告，經臺灣高等法院
      於九十七年四月三十日以九十七年度抗字第八六號民事裁
      定廢棄原裁定、駁回被告丙○○之聲請，被告丙○○未對
      臺灣高等法院上述裁定再抗告，此迭據兩造供承翔實，並
      有（原證三）臺灣士林地方法院九十六年度全字第四四號
      民事裁定、（卷(一)第一一五頁被證二）臺灣高等法院九十
      七年度抗字第八六號民事裁定可資參佐，被告丙○○聲請
      之臺灣士林地方法院九十六年度全字第四四號假處分民事
      裁定自屬因自始不當而撤銷，被告丙○○就原告因該假處
      分執行所受之損害，應負賠償之責。
    ３本件原告若未受該自始不當之臺灣士林地方法院九十六年
      度全字第四四號假處分裁定強制執行程序，被告乙○○復
      已依契約「繳款期別明細表」之約定繳付各期自備款共三
      百一十六萬元剩餘部分完畢，且無任何拒絕或怠於辦理產
      權移轉、貸款手續情事，前曾提及，原告應得於與「長虹
      春曉－松林」Ｂ２棟其他房屋買受人相當之期間內完成買
      賣標的物不動產所有權移轉登記手續，被告乙○○亦得於
      與其他買受人相當之期間內完成貸款程序、以銀行撥付之
      貸款支付價金尾款一千二百六十四萬元，而「長虹春曉－
      松林」Ｂ２棟其他房地買受人多於九十七年二月二十七日
      以貸款支付尾款，此經原告陳明在卷，有（原證九）存摺
      影本可佐，並為被告所不爭執，又該自始不當之假處分裁
      定強制執行程序迄至九十七年五月十四日方經被告丙○○
      具狀撤回，遲至同年八月七日方塗銷查封登記完畢，業曾
      述及，加計塗銷查封登記後辦理所有權移轉登記、抵押權
      設定登記及銀行撥付貸款至少一日之作業期間，是原告因
      該假處分強制執行所受損害為價金尾款一千二百六十四萬
      元自九十七年二月二十七日起至八月八日止遲延共一百六
      十四日受領，原告並未提出任何就該筆價金尾款未能及時
      取得所生其他具體損害（例如週轉失靈信用受損、違約賠
      償或借貸支付之手續費及利息等），亦無其他具體支用之
      利益損失（如投資計畫、貸放收益），則原告遲延一百六
      十四日受領被告乙○○價金尾款所受損害即為該筆價金尾
      款遲延期間之利息，亦足認定。
    ４原告雖因本件買賣標的物不動產房地於九十七年九月三十
      日方以買賣為原因，移轉登記為被告乙○○所有，而於翌
      日即同年十月一日方經貸款銀行撥付、實際取得尾款一千
      二百六十四萬元，但九十七年八月九日起至九月三十日止
      期間假處分強制執行程序已經撤銷、無任何妨礙原告辦理
      所有權移轉登記及被告辦理抵押權設定登記、貸款手續之
      效力，故是段期間原告未能取得價金尾款，非因自始不當
      假處分裁定執行程序所致，無由請求被告丙○○負賠償之
      責。
    ５至原告另主張因該假處分裁定執行程序所受損害尚有為處
      理假處分事件委任鍾開榮律師之報酬十一萬元、土地增值
      稅差額五萬零三百一十八元、因假處分增加之人力成本及
      依民法第一百九十五條得主張之名譽、信用損害云云，均
      為被告否認，其中律師報酬、增加人力成本及名譽信用損
      害部分，原告並未提出任何證據以實其說，就律師報酬部
      分亦未能說明其法律上依據，尚難遽採，土地增值稅差額
      部分雖據提出（原證十、十二）土地增值稅繳款書為證，
      但本件買賣標的物「長虹春曉－松林」Ｂ２棟房屋係於九
      十六年十二月間取得使用執照，九十七年二月十二日方完
      成建物保存登記，「長虹春曉－松林」Ｂ２棟其他房地買
      受人多於九十七年二月二十七日方經貸款銀行撥款付清價
      金尾款，此經原告自承明確，業曾提及，九十六年間地上
      建物既尚未辦理保存登記，買受人自尚未付清價款，難期
      原告於買受人給付價款前先行移轉基地所有權予買受人，
      故原告縱未受該假處分裁定強制執行，本件買賣標的物土
      地部分仍將隨同建物於九十七年間方移轉登記予被告乙○
      ○，仍按九十七年土地地價計算增值稅額，是原告關於土
      地增值稅差額部分之主張，仍非有據。
（六）（原證二）轉讓書第五條效力部分
    １兩造三人於九十五年九月十三日訂立轉讓書，其中第五條
      約定「如因轉讓或產權移轉所產生之一切公法或私法上之
      義務及其他合約外之糾紛，均由甲（即被告丙○○）丙（
      即被告乙○○）雙方自行負責與乙方（即原告）無涉，如
      乙方因此遭受損失，甲丙雙方應負連帶賠償之責」，有（
      原證二）轉讓書可按，參諸被告二人係於九十五年八月十
      三日訂立不動產預定買賣權利讓渡契約，約定由被告乙○
      ○以一千八百萬元對價自被告丙○○受讓丙○○就（原證
      一）房屋及土地買賣契約之承購權利，被告乙○○於九十
      五年九月十三日給付四百七十八萬元買賣價款（含簽約款
      、換約款）後，兩造三人乃於九十五年九月十三日訂立（
      原證二）轉讓書，業曾敘明，則轉讓書第五條約定真意為
      被告丙○○、乙○○二人就雙方間不動產預定買賣權利讓
      渡契約所生爭執要與原告無涉，如因而致原告遭受損失，
      被告二人應連帶負賠償之責。
    ２本件被告丙○○係於九十六年間以被告乙○○及訴外人永
      慶房仲公司、蔡明峰、許冠偉、張志崑、簡國維等六人就
      上述讓渡承購權利契約有欺罔詐騙行為為由，向臺灣士林
      地方法院起訴請求被告乙○○及訴外人永慶房仲公司等人
      賠償，再於同年十月八日為保全上述訴訟所有權移轉登記
      請求權債權之強制執行，向臺灣士林地方法院聲請供擔保
      假處分，經臺灣士林地方法院以九十六年度全字第四四號
      裁定准許，該裁定後因自始不當而撤銷，但仍致原告受有
      遲延一百六十四日受領被告乙○○價金尾款之損害，迭已
      載明，顯係因被告丙○○、乙○○二人就雙方間不動產預
      定買賣權利讓渡契約所生爭執致原告遭受損失，依轉讓書
      第五條約定，被告二人自應就該自始不當假處分裁定強制
      執行所生損害對原告連帶負賠償之責。
    ３被告乙○○雖另以該轉讓書為原告單方預先擬定為因應預
      售屋出售後買方再轉讓於第三人之同類事件，供不特定多
      數買方及受讓之第三人簽署之制式契約，且為買賣契約之
      一部分，為定型化契約，其中第五條之約定將轉讓及產權
      過戶糾紛所生之損害，不論損害發生事由及歸責原則，將
      賠償風險及責任全部轉嫁被告，未兼顧被告之利益，違反
      平等互惠原則、加重被告乙○○契約責任、減輕原告自己
      責任，使被告無論有無故意過失均負連帶賠償責任，復未
      提供合理之審閱期間，依民法第二百四十七條之一第一款
      、第二款、第四款、消費者保護法第二條第七、九款、第
      十一條之一、第十二條規定，應屬無效等語置辯，惟：
    該轉讓書係原告、被告丙○○、乙○○三方共同簽立，全
      文僅區區六條，考其內容除當事人姓名、名稱外，就原告
      與被告丙○○締約日期（九十四年一月二十四日）、契約
      內容（「長虹春曉－松林」Ｂ２棟十一樓房屋及地下一層
      編號第三一號停車位）、讓與日期（九十五年九月十三日
      ）、被告乙○○承受之未繳價金餘額（一千三百一十四萬
      元）等節均約定詳明，參諸該轉讓書係因應被告二人間於
      九十五年八月十三日所訂立之不動產預定買賣權利讓渡契
      約所簽訂，迭經載及，原告係被動配合被告二人參與、簽
      訂轉讓書，該轉讓書自難認為係依照原告一方預定用於同
      類事件條款訂定之制式契約，無民法第二百四十七條之一
      、消費者保護法第十一條、第十一條之一、第十二條規定
      之適用。
    況轉讓書第五條前段「如因轉讓或產權移轉所產生之一切
      公法或私法上之義務及其他合約外之糾紛，均由甲丙雙方
      自行負責與乙方無涉」之約定與民法「債權契約相對性」
      原則相符，亦即被告二人間不動產預定買賣權利讓渡契約
      效力僅及於被告二人，所生爭執與原告無涉，不得據以對
      原告主張，難謂違反誠信原則、違反平等互惠原則、顯失
      公平或免除減輕一方責任、加重他方責任，後段「如乙方
      因此遭受損失，甲丙雙方應負連帶賠償之責」部分，效力
      亦僅使被告二人在前述與原告無關之雙方間讓渡契約所生
      爭執致原告受有損害時此一特別情狀，負連帶保證責任，
      而連帶保證契約既為我國法律所許可，自亦難指為無效。
    至該轉讓書六條固約定「本附加條款為原買賣合約之一部
      分，自讓讓日起，即行生效」，而原買賣契約亦確為定型
      化契約，但（原證一）房屋及土地買賣契約締約當事人為
      原告與被告丙○○，被告乙○○並非當事人，被告乙○○
      僅為（原證二）轉讓書之當事人，依轉讓書之約定自轉讓
      日起概括承受被告丙○○就原買賣合約之一切權利義務，
      是該約定僅表明原買賣契約之約款被告乙○○亦應遵守，
      不得以其未曾簽署該買賣契約而拒絕履行，非謂轉讓書應
      併入原買賣契約約款；又縱認轉讓書約款確因第六條之約
      定併入原定型化買賣契約約款，該轉讓書亦應視為個別磋
      商條款，優先於一般條款適用，而該轉讓書既為個別磋商
      而訂立之條款，自無定型化契約審閱期間規定之適用，且
      該等條款並無得指為無效之情形，前已敘明，是被告乙○
      ○此節所辯，委無可採。
（七）損害數額部分
    １再遲延之債務，以支付金錢為標的者，債權人得請求依法
      定利率計算之遲延利息；應付利息之債務，其利率未經約
      定，亦無法律可據者，週年利率為百分之五，民法第二百
      三十三條第一項前段、第二百零三條規定甚明。
    ２原告遲延一百六十四日受領被告乙○○價金尾款一千二百
      六十四萬元所受損害為該筆價金尾款遲延期間之利息，亦
      經本院論述如前，而是項損害之利率未經原告與被告丙○
      ○約定，本件原告所受損害數額應按價金尾款數額遲延期
      間週年利率百分之五計算即二十八萬三千九百六十七元【
      小數點以下四捨五入】（計算式：「價金尾款數額」一千
      二百六十四萬元，乘以「遲延日數」一百六十四日，乘以
      「利率」週年利率百分之五，除以三百六十五日）。
    ３被告雖另辯稱原告係將收取之價金款項存入臺灣土地銀行
      帳戶，而臺灣土地銀行之活期存款年利率，九十六年十二
      月二十五日起至九十七年四月一日止僅百分之０‧三，九
      十七年四月二日起至六月三十日止僅百分之０‧二四，九
      十七年七月一日起則為百分之０‧二二，不應按年息百分
      之五計算云云，惟原告遲延一百六十四日受領被告乙○○
      價金尾款一千二百六十四萬元，所受損害為該筆價金尾款
      遲延期間之利息，而是項損害之利率未經原告與被告丙○
      ○約定，前業論及，依法自應按週年利率百分之五計算利
      息，至原告收取之價金尾款固指定存入臺灣土地銀行帳戶
      內，但原告收取該筆款項後非不得隨時支領他用，非必須
      長時間存放該帳戶中，存入該臺灣土地銀行帳戶僅為原告
      指定被告乙○○支付價金尾款之方式，要不得據以認為原
      告所受損害僅為該特定帳戶之存款利息。
    ４本件原告所受上述損害並非違約金，本院無從酌減，又本
      件原告受有損害係因被告丙○○聲請自始不當之假處分裁
      定並據以強制執行所致，該假處分所保全之本案請求復無
      理由經判決駁回確定，被告丙○○是否並無過失，亦有可
      疑，況臺灣士林地方法院九十六年度全字第四四號民事裁
      定並非定暫時狀態之裁定，被告丙○○依民事訴訟法第五
      百三十八條之三之規定請求減輕、免除其賠償責任，難認
      有據。
五、綜上所述，被告丙○○自九十五年九月十三日簽訂轉讓書時
    起喪失（原證一）買賣契約買受人地位，不繼續享受、負擔
    買受人之權利義務，僅就受讓買受人地位之被告乙○○有關
    繳款及應辦手續負連帶保證責任，但被告乙○○不負遲延之
    責，無庸負買賣契約第二十三條第二款違約責任，被告丙○
    ○亦無庸負責，被告丙○○僅就原告因自始不當之臺灣士林
    地方法院九十六年度全字第四四號假處分裁定強制執行所受
    損害依民事訴訟法第五百三十三條準用第五百三十一條規定
    負賠償之責，而原告因該假處分強制執行所受損害為價金尾
    款一千二百六十四萬元自九十七年二月二十七日起至八月八
    日止遲延共一百六十四日受領，所受損害性質為該筆價金尾
    款遲延期間之利息，而是項損害之利率未經原告與被告丙○
    ○約定，所受損害數額應按價金尾款數額遲延期間法定利率
    即週年利率百分之五計算，合計為二十八萬三千九百六十七
    元，另轉讓書並非定型化契約，第五條之約定亦無應屬無效
    情事，依轉讓書第五條約定，被告二人應就該自始不當假處
    分裁定強制執行所生損害對原告連帶負賠償之責，被告乙○
    ○就上開假處分所生損害應與被告丙○○連帶負賠償之責。
六、末按給付有確定期限者，債務人自期限屆滿時起，負遲延責
    任；給付無確定期限者，債務人於債權人得請求給付時，經
    其催告而未為給付，自受催告時起，負遲延責任，其經債權
    人起訴而送達訴狀，或依督促程序送達支付命令，或為其他
    相類之行為者，與催告有同一之效力；遲延之債務，以支付
    金錢為標的者，債權人得請求依法定利率計算之遲延利息；
    應付利息之債務，其利率未經約定，亦無法律可據者，週年
    利率為百分之五，民法第二百二十九條第一項、第二項、第
    二百三十三條第一項前段、第二百零三條亦有明定。本件被
    告丙○○就原告因自始不當之臺灣士林地方法院九十六年度
    全字第四四號假處分裁定強制執行所受損害依民事訴訟法第
    五百三十三條準用第五百三十一條規定負賠償之責，被告乙
    ○○就上開假處分所生損害依轉讓書第五條約定應與被告丙
    ○○連帶負賠償之責，而原告因該假處分強制執行所受損害
    為二十八萬三千九百六十七元，從而，原告依民事訴訟法第
    五百三十三條準用第五百三十一條規定及轉讓書第五條之約
    定，請求被告連帶給付二十八萬三千九百六十七元，及自起
    訴狀繕本送達翌日即被告丙○○自九十七年七月三十日起，
    被告乙○○自九十七年八月一日起，均至清償日止，按週年
    利率百分之五計算之利息，洵屬有據，應予准許，逾此範圍
    之請求，則無理由，爰予駁回。
七、本件事證已臻明確，兩造其餘攻擊防禦方法及所提證據，於
    判決結果不生影響，爰不一一論列，併此敘明。
八、又下列各款之判決，法院應依職權宣告假執行：(五)所命給付
    之金額或價額未逾新臺幣五十萬元之判決，民事訴訟法第三
    百八十九條第一項第五款亦有明定。本件兩造均陳明願供擔
    保請准宣告假執行及免為假執行，就原告勝訴部分，所命給
    付金額未逾五十萬元，爰無庸命供擔保、逕依職權宣告假執
    行，並酌定相當擔保金額准許被告供擔保免為假執行之聲請
    ；原告敗訴部分，其假執行之聲請亦失所附麗，爰併駁回之
    。
據上論結，本件原告之訴一部有理由、一部無理由，依民事訴訟
法第七十九條、第八十五條第二項、第三百八十九條第一項第五
款、第三百九十二條第二項，判決如主文。
中    華    民    國    98    年    4     月    27    日
                    民事第一庭  法  官  洪文慧
上列正本核與原本無異。
如不服本判決，得於判決送達之翌日起二十日內，以書狀敘述理
由，向本庭提起上訴。
中    華    民    國    98    年    4     月    27    日
                                書記官  林芝儀


司法院資訊處製作；財團法人民間司法改革基金會備份。
